臺灣臺北地方法院民事判決　　　　　　　95年度訴字第9122號
原　　　告　乙○○
被　　　告　甲○○
上列當事人間請求侵權行為損害賠償事件，本院於民國96年1月8
日言詞辯論終結，判決如下：
    主  文
被告應給付原告新臺幣壹拾伍萬元，及自民國九十五年五月二十
五日起至清償日止，按年息百分之五計算之利息。
原告其餘之訴駁回。
訴訟費用由被告負擔百分之五，餘由原告負擔。
本判決第一項於原告以新臺幣伍萬元為被告供擔保後，得假執行
。
原告其餘假執行之聲請駁回。
    事實及理由
一按訴狀送達後，原告不得將原訴變更或追加他訴，但擴張或減
  縮應受判決事項之聲明者，不在此限，民事訴訟法第255 條第
  1項第3款定有明文。原告起訴時請求被告給付新臺幣（下同）
  1,976,000元，嗣擴張請求金額為2,976,000元，其所為訴之聲
  明之擴張，與前揭規定並無不合，應予准許。
二原告起訴主張：
  (一)其於民國89年1至5月間，屢次向被告催討欠款，被告非但未
    還款，更向其恫嚇「再向我要錢，小心看不到明天的太陽」
    等語，伊復電請友人張燕秋轉告「叫那個女人小心點，帶一
    個小孩小心點」，另撥打電話予其子，恫嚇「你母親再要錢
    的話，要她見不到明天的太陽」等語。被告以前述加害生命
    、身體之事，致其母子心生畏懼，必須不停搬家，無法安心
    工作。其不僅因此受有精神上痛苦，更因搬家不得不放棄原
    來高薪工作，轉而屈就於僅能支領較低薪資之工作，每月收
    入減少26,000元，於89年1月至95年5月期間，所受收入減少
    之損害計達1,976,000 元，爰依民法侵權行為之規定，請求
    被告賠償其前開損害及慰撫金1,000,000元。
  (二)聲明為：
    1.被告應給付原告2,976,000 元，及自起訴狀繕本送達翌日
      起至清償日止，按年息百分之5計算之利息。
    2.願供擔保請准宣告假執行。
三被告則抗辯：伊未曾向原告借款，與其並無財務糾紛，原告屢
  次要求伊還款，伊不堪其擾方致電原告之子，要求其轉達原告
  ，勿再對伊為騷擾；其後伊旋因重病入院，未再與原告往來，
  伊實未恐嚇原告，縱原告因轉業受損，亦與伊無關等語。聲明
  為：原告之訴駁回。
四得心證之理由：
  (一)按因故意或過失，不法侵害他人之權利者，負損害賠償責任
    。故意以背於善良風俗之方法，加損害於他人者亦同；不法
    侵害他人之身體、健康、名譽、自由、信用、隱私、貞操，
    或不法侵害其他人格法益而情節重大者，被害人雖非財產上
    之損害，亦得請求賠償相當之金額，民法第184條第1項、第
    195條第1項分別定有明文。又損害賠償之債，以有損害之發
    生及有責任原因之事實，並二者之間，有相當因果關係為成
    立要件。故原告所主張損害賠償之債，如不合於此項成立要
    件者，即難謂有損害賠償請求權存在（最高法院48年台上字
    第481 號判例參照）。原告主張：被告以加害生命、身體之
    事對其為恐嚇，致其受有財產上及非財產上損害，應負賠償
    之責，被告則否認曾恐嚇原告，且否認原告所謂之損害與伊
    有關，依民事訴訟法第277 條前段規定，自應由原告對被告
    之恐嚇行為、損害之發生，及此二者間有相當因果關係等節
    ，負舉證之責。經查：
    1.原告以被告有前述恐嚇行為為由，對被告提出刑事告訴，
      本院刑事庭以95年度易字第1020號判決，認定被告觸犯刑
      法第305條之恐嚇罪，並判處伊有期徒刑3月確定在案等情
      ，為兩造所不爭，並經本院依職權調閱該刑事案卷查明屬
      實。被告雖仍否認有前述恐嚇犯行，然查：
      被告曾連續於89年2至5月間某數日，先以電話對原告恫
        嚇「再向我要錢，小心看不到明天的太陽」等詞，又於
        原告二次前往其當時位於臺北市○○區○○街住處催討
        借款時，向其嚇稱「再向我要錢，小心看不到明天的太
        陽」等語，其後復電請兩造共同友人張燕秋轉告原告「
        叫那個女人小心點，帶一個小孩小心點」等語，再撥打
        電話至原告當時位於臺北市○○區○○街之住處，對其
        子葉良津恫稱「你母親再要錢的話，要她見不到明天的
        太陽，你也要小心一點」等語，並要葉良津轉知原告上
        開話語等情，迭據原告於前述刑事案件之偵審程序指證
        歷歷（臺灣台北地方法院檢察署95年度偵字第1259號偵
        查卷第74、75頁、前述刑案卷審判筆錄第2至6頁參照）
        ，且經張燕秋、葉良津分別為一致之證述（前述偵查卷
        第88、107、108頁、前述刑案卷審判筆錄第8 至10頁參
        照），被告於該案審理中亦不否認確實有打電話給張燕
        秋，要其轉告原告上開話語，另打電話到原告家裡，由
        原告之子葉良津接電話，並要葉良津轉告原告小心一點
        等情（前述刑案卷審判筆錄第6 頁參照），堪信為真，
        被告否認曾恐嚇原告，難認屬實，非可採信。
      被告於前述刑事案件審理中另辯稱：伊與原告很好，只
        是因為原告曾經找黑道去伊公司，所以好意勸告原告，
        一個女人不要找黑道，免得惹禍上身，並非恐嚇，而且
        是因為找不到原告，所以才會找介紹兩造認識之共同友
        人張燕秋轉告上情云云。惟張燕秋於偵查中證稱：被告
        打電話用台語說「叫那個女人小心點，帶一個小孩小心
        點」，其詢問被告要跟誰講，被告說姓楊的等語（前述
        偵查卷第107 頁參照），若被告確實與原告交情很好，
        且基於善意勸告，為何向張燕秋以相當不友善、睥睨之
        言詞稱「那個女人」？再者，原告之子葉良津為80年次
        ，於本件案發時僅9 歲，於前述刑事案件審理中對於案
        發時之詳情已不復為確切記憶，然其證以：記得聽完阿
        伯（即被告）之電話內容後，心裡覺得很害怕，內容有
        提到對媽媽（即原告）和其自己不利之內容等詞（前述
        刑案卷審判筆錄第9 、10頁參照），葉良津縱使對詳細
        內容已不復詳細記憶，然對於害怕之感覺，卻仍記憶清
        晰，其顯然是對於一個曾經熟識之長輩卻突然間翻臉不
        認人而對此種懼怕的感覺記憶深刻；而原告則證述：因
        為其曾在被告住處見過一些被告養的遊民，而那些遊民
        都見過其和小孩，所以會怕那些遊民會因此對其與小孩
        不利等情（前述刑案卷審判筆錄第6 頁參照），足徵被
        告所言並非基於善意、勸告，而係恐嚇原告與其子之語
        ，原告與其子葉良津亦因此而心生畏懼，被告辯以只是
        善意勸告云云，並非可採。
      綜上，被告確實以前揭加害生命、身體之言語使原告心
        生畏懼，足堪認定，伊空言否認有該等恐嚇行為，並不
        足採。
    2.被告有前述恐嚇行為，致原告心生畏懼，詳如前述，伊顯
      係故意以背於善良風俗之方法，加損害於原告，原告主張
      其因此受有精神上之痛苦，洵可採信，其自得依前引法條
      規定，請求被告給付慰撫金。而民法第195 條所謂「相當
      之金額」，應斟酌加害人與被害人雙方之身分、資力與加
      害程度，及其他各種情形核定之（最高法院51年台上字第
      233 號判例意旨參照）。查原告為高職畢業，目前在訴外
      人環球公寓大廈管理維護股份有限公司（下稱環球公司）
      擔任總幹事，月薪約30,000元，名下無不動產，獨力扶養
      就讀高中之子；被告則以擔任大樓管理員為生，每月收入
      約20,000元，有汽車及股票投資，業據兩造陳明在卷（本
      院95年12月5 日言詞辯論筆錄參照），並與本院依職權調
      取兩造之稅務電子閘門財產所得調件明細表相符。本院審
      酌前述兩造之社會地位相仿，經濟狀況近似，及加害程度
      等一切情狀，認原告得請求被告賠償之慰撫金，以
      150,000 元為適當；逾此數額之請求，則屬無據。
    3.原告另主張其因被告之恐嚇行為，因此轉業，在89年1 月
      至95年5 月期間，受有每月收入銳減26,000元之損害云云
      。惟以：
      依原告之主張，其顯在89年1 月前即因轉業受有收入減
        少之損害，然被告前述恐嚇行為，發生日期在89年2至5
        月間，如前述，縱認原告確實在89年1 月前即更換工作
        ，該轉業之舉，斷難認為係因被告恐嚇行為所致，原告
        上開主張並非事實，誠顯而易見。
      再者，原告主張其在被告之恐嚇行為前，每月收入五萬
        餘元云云，僅提出京譽企業有限公司負責人之公司執照
        、花旗銀行綜合月結單、所得扣繳憑單、薪資表等件為
        證。觀諸該公司執照，原告雖於84年間即為該公司之負
        責人，然徒以該公司執照，並無由得知原告斯時之收入
        若干；又前開銀行月結單，亦僅能證明原告在93年間對
        該行負有房屋貸款之債務，要與原告在89年1 月前之收
        入無涉；至原告提出之扣繳憑單與薪資表，均為93年度
        之所得資料，亦不足以證明其在89年1 月以前之收入數
        額。其雖另提出89年5 月至95年12月在環球公司任職之
        薪資所得表，證明其在此段期間內，收入約為每月
        26,000元，然其既未能證明其在89年1 月前每月收入達
        52,000元以上，即不足以證明其在89年1月至95年5月期
        間，確實受有因轉業而每月減少收入26,000元，合計達
        1,976,000元之損害。
      準此，原告既未能證明其因被告之恐嚇行為，受有財產
        上損害1,976,000 元，依前開說明，就此筆款項其對被
        告即無損害賠償請求權存在。
  (二)綜上所述，被告故意以背於善良風俗之方法加損害於原告，
    致其受有精神上痛苦，原告得依民法第184條第1 項、第195
    條第1 項規定，請求被告賠償慰撫金；然原告未能證明其因
    被告之恐嚇行為，受有財產上損害1,976,000 元，就此筆款
    項自不得請求被告賠償。故而，原告依據侵權行為之法律關
    係，請求被告給付150,000 元，及自起訴狀繕本送達翌日即
    95年5月25日起至清償日止，按年息百分之5計算之法定遲延
    利息，為有理由，應予准許；逾此數額所為之請求，為無理
    由，應予駁回。
  (三)原告陳明願供擔保，請准宣告假執行，就其勝訴部分，經核
    於法並無不合，爰酌定相當擔保金額准許之；至其敗訴部分
    ，假執行之聲請已失所附麗，應予駁回。
  (四)本案事證已明，兩造其餘攻擊防禦方法及舉證，核與判決結
    果無影響，爰不再一一論列，附此指明。
五訴訟費用負擔之依據：民事訴訟法第79條。
中　　華　　民　　國　　96　　年　　1 　　月　　22　　日
                  民事民事第六庭法　官　陳婷玉
以上正本係照原本作成
如對本判決上訴，須於判決送達後20日內向本院提出上訴狀
中　　華　　民　　國　　96　　年　　1 　　月　　22　　日
                    　　　　　　書記官　詹雪娥
